【裁判字號】    97,易緝,25
【裁判日期】    971217
【裁判案由】    詐欺
【裁判全文】
臺灣新竹地方法院刑事判決              97年度易緝字第25號
公  訴  人  臺灣新竹地方法院檢察署檢察官
被      告  乙○○
上列被告因詐欺案件，經檢察官提起公訴（84年度偵緝字第7 號
），本院判決如下：
    主  文
本件免訴。
    理  由
一、公訴意旨略以：被告乙○○於民國83年1 月28日，明知自己
    並無資力，竟基於概括犯意，意圖為自己不法之所有，至台
    中縣霧峰鄉○○路1214之6 號，向告訴人甲○○佯稱：願簽
    發本票5 紙，向其借用新臺幣（下同）100 萬元，並保證依
    本票所載期日還錢云云，致甲○○陷於錯誤，交付83年2 月
    2 日日期、面額20萬元之支票5 紙，乙○○詐得該5 紙支票
    後，旋即將該5 紙支票轉出使用。乙○○又於83年1 月28日
    ，在前開地點，參加甲○○所召集之支票互助會，該會日期
    自83年2 月2 日至84年8 月2 日，每會會款20萬元，會員含
    會首共19人，於第一會即1 次標完，乙○○係84年3 月2 日
    得標，乃簽發付款人第一商業銀行東門分行、第036319號帳
    號、面額20萬元或23萬8,000 元、日期83年3 月2 日至84年
    8 月2 日之支票共18紙，分別交予甲○○及各會員每人1 張
    ，並收取甲○○及各會每人1 張支票，詎乙○○詐得前開18
    紙支票即轉出使用，而其所簽發已到期之15紙支票全部退票
    ，詐得金額379 萬元，連同前開借款100 萬元，共計479 萬
    元，因認被告涉嫌連續犯刑法第339 條第1 項詐欺取財罪嫌
    。
二、按時效完成者，應諭知免訴之判決，並得不經言詞辯論為之
    ，刑事訴訟法第302 條第2 款、第307 條分別定有明文。再
    於中華民國94年1 月7 日刑法修正施行前，其追訴權或行刑
    權時效已進行而未完成者，比較修正前後之條文，適用最有
    利於行為人之規定，刑法施行法第8 條之1 亦有明定。查修
    正後刑法第80條第1 項有關追訴權時效期間之規定，與修正
    前刑法第80條第1 項之規定不同，修正後刑法所定時效期間
    較長，表示行為人被追訴之期限較久，自屬對行為人不利，
    比較修正前後之條文，自以修正前刑法第80條第1 項之規定
    較有利於行為人，故本件關於追效權時效，自應適用修正前
    刑法第80條第1 項之規定。而關於追訴權時效之停止進行及
    其期間、計算，亦應一體適用修正前刑法第83條之規定。
三、經查：被告乙○○被訴於83年1 月28日涉犯刑法第339 條第
    1 項之詐欺取財罪嫌，上開罪名法定之最高本刑為5 年以下
    有期徒刑，依修正前刑法第80條第1 項第2 款之規定，其追
    訴權時效期間為10年，先此敘明。又本件公訴人係於83年6
    月14日收案開始偵查（見臺灣板橋地方法院檢察署83年度偵
    字第10533 號偵查卷第1 頁），因被告乙○○經合法傳喚、
    拘提均未到案，經臺灣板橋地方法院檢察署於83年11月7 日
    以83年板檢銅實緝字第2461號通緝書發佈通緝，於84年1 月
    18日緝獲，嗣經臺灣新竹地方法院檢察署檢察官於84年5 月
    26日向本院提起公訴，並於84年6 月1 日繫屬本院，有臺灣
    板橋地方法院檢察署83年11月7 日83年板檢銅實緝字第2461
    號通緝書（見上開偵查卷第42頁）、臺灣新竹地方法院檢察
    署84年1 月25日竹檢尚廉字第2372號函（見臺灣板橋地方法
    院檢察署84年度偵緝字第94號偵查卷第1 頁）、臺灣新竹地
    方法院檢察署檢察官84年度偵緝字第7 號起訴書、臺灣新竹
    地方法院檢察署84年6 月1 日竹檢文廉字第3113號函上之本
    院收文章（見本院84年度易字第1733號刑事卷第1 頁）各1
    份在卷可佐，惟被告乙○○經本院合法傳喚、拘提均未到案
    ，復經本院於84年8 月18日以84年新院丁刑義緝字第328 號
    通緝書發佈通緝，致審判程序不能繼續，此有本院84年新院
    丁刑義緝字第328 號通緝書在卷可稽（見本院上開刑事卷第
    42頁）。然其所涉犯之上開罪嫌，依修正前刑法第80條第1
    項第2 款之規定，其追訴權時效最長為10年；另依修正前刑
    法第83條第1 項、第3 項規定及參照司法院29年院字第1963
    號解釋，本案追訴權之時效期間應加計因通緝而停止之2 年
    6 月期間，共計為12年6 月；惟自公訴人於83年6 月14日開
    始偵查迄至83年11月7 日發布通緝日間之4 月又23日，及被
    告乙○○於84年1 月18日緝獲起迄至本院於84年8 月18日發
    佈通緝日間之7 月，依司法院大法官釋字第138 號解釋及最
    高法院82年9 月21日82年度第10次刑事庭會議決議，此時追
    訴權既無不行使之情形，自不生時效進行之問題，是本件追
    訴權之時效應於96年7 月21日已完成（原通緝書誤載本件追
    訴權之時效於96年2 月23日完成）。揆諸前揭之說明，被告
    乙○○涉犯刑法第339 條第1 項之詐欺取財罪嫌，因時效完
    成，爰不經言詞辯論，逕為免訴判決之諭知。
四、據上論斷，應依刑事訴訟法第302 條第2 款、第307 條，判
    決如主文。
中    華    民    國    97    年    12    月    17    日
                  刑事第四庭審判長法  官  林秋宜
                                  法  官  劉兆菊
                                  法  官  馮俊郎
以上正本證明與原本無異。
如不服本判決，應於判決送達後10日內向本院提出上訴書狀。上
訴書狀應敘述具體理由，未敘述上訴理由者，應於上訴期間屆滿
後20日內補提理由書狀於本院（均須按他造當事人之人數附繕本
）「切勿逕送上級法院」。
中    華    民    國    97    年    12    月    17    日
                                  書記官  鄧雪怡


司法院資訊處製作；財團法人民間司法改革基金會備份。
